【裁判字號】    98,訴,2114
【裁判日期】    990118
【裁判案由】    侵權行為損害賠償
【裁判全文】
臺灣桃園地方法院民事判決              98年度訴字第2114號
原      告  乙○○
被      告  甲○○
上列當事人間請求侵權行為損害賠償事件，本院於民國99年1 月
4 日言詞辯論終結，判決如下：
    主  文
原告之訴駁回。
訴訟費用由原告負擔。
    事  實  及  理  由
甲、原告起訴主張，被告於民國96年10月20日至原告位於桃園縣
    中壢市○○○路206 巷6 號3 樓之家中，因細故與原告爭吵
    ，被告竟衝向原告，將原告抱住摔往地上，造成原告背部受
    傷，被告並跪坐在原告身上，雙手用力揉捏原告臉頰，失控
    的說：「都是你這張嘴害得…。」原告回說：「只准你說，
    別人就不能說嗎？」被告就怒摑原告一耳光，造成原告一陣
    耳鳴。之後兩造坐在沙發上再度爭吵，被告又將原告撲倒壓
    在地上，跪坐在原告身上，用力搖晃原告雙肩，造成原告頭
    部撞擊地面，經原告一直哀求才作罷。兩造原是交往中的男
    女朋友，但因某些因素，被告經常失控，因被告均會道歉、
    哀求、送禮，甚至允諾到桃園療養院診斷，原告才原諒被告
    而未提出告訴。被告第一次動手事件，日期原告已不記得，
    當時被告用雙手勒住原告脖子，並將原告推向牆壁抵在牆上
    ；第二次動手事件則係於96年6 月初，兩造口角，被告抱住
    原告左右亂晃，勒住原告脖子又摔原告，使原告撞到床沿，
    右大腿瘀傷，再用右手摀住原告口鼻，經原告哀求才放開，
    原告磕頭求被告讓原告出去，但被告不為所動，最後房東來
    過後，被告始同意讓原告離去。現兩造雖已於97年4 月20日
    分手，然至今被告之暴行仍歷歷在目，原告無法忘卻，希望
    可以還一個公道，並給予為人師表者的被告一個警惕及原告
    心靈的撫慰，如此的傷害與心靈的恐懼，無法以金錢來彌補
    ，爰依侵權行為之法律關係，提起本件訴訟等語。並為訴之
    聲明：被告應於聯合報桃園版（黑白雙版），以寬5 公分、
    高6 公分之版面，以黑色字體刊登如附表所示之啟事1 日。
乙、被告則以：原告所述第一次及第二次動手事件，被告不承認
    ，且均已超過2 年，被告主張時效抗辯。96年10月20日那次
    係原告將茶壺丟向牆壁，被告為了要阻止原告做其他更不理
    性的行為才抱住原告，兩人一起摔到地上。被告接著確有雙
    腿跨跪坐在原告身上，也有打原告一巴掌。捏臉的部分，被
    告僅係用雙手手掌夾住原告的臉，說：「你為何要這樣講。
    」後來原告衝向廚房，被告怕原告自殘，所以抱住原告，兩
    造因此跌坐在地上，然被告並未搖晃原告肩膀使原告頭部撞
    到地上。且被告於為上開傷害原告之行為後，已多次誠意向
    原告道歉等語，資為抗辯。並為答辯聲明：駁回原告之訴。
丙、得心證之理由：
一、經查，原告所主張前述被告第一次動手及第二次於96年6 月
    初動手傷害原告之事實，並未能舉出任何證據以資證明所主
    張者為真實，又為被告所否認，而按當事人主張有利於己之
    事實者，就其事實有舉證之責任，民事訴訟法第277 條前段
    定有明文。本件原告就被告有為上開侵權行為此有利於己之
    事實，既未能盡其舉證責任，則其此部分所述之事實，自難
    信為真實。況按因侵權行為所生之損害賠償請求權，自請求
    權人知有損害及賠償義務人時起，2 年間不行使而消滅。自
    有侵權行為時起，逾10年者亦同，民法第197 條第1 項亦有
    明文。本件原告係依侵權行為之法律關係，起訴請求被告登
    報道歉，而其起訴之日期為98年10月19日，有其起訴狀上本
    院收狀日期章之印文可稽（見本院98年度壢小調字第569 號
    卷第3 頁），是距其所主張上開被告2 次侵權行為之時間，
    均已逾2 年之時效期間甚明；且上開2 次侵權行為縱屬真實
    ，依其情節，以常情而論，原告應均能立時知有損害及賠償
    義務人為被告無誤，則原告逾2 年之期間後始為本件請求，
    依上開法律規定，其請求權已經時效消滅，堪足認定無訛。
二、次查，原告所主張被告於96年10月20日向原告為上開傷害行
    為之事實，則據提出診斷證明書影本乙紙為證（見本院98年
    度壢小調字第569 號卷第8 頁），據其上所載，原告於當時
    確受有「頭部外傷，背挫傷，兩前臂挫傷瘀青。」之傷害。
    而被告雖以前揭情詞置辯，然查，即使當日原告先有將茶壺
    丟向牆壁之不理性行為，然此行為並未傷害自己或被告，被
    告若為阻止原告之其他更不理性的行為，應有他法可採，例
    如離去兩造爭吵之現場以便互相有冷靜之機會或僅抱住原告
    即可；且被告所陳其抱住原告時，兩造一起摔到地上乙節即
    使屬實，亦可認為此實係被告用力過猛而致原告摔倒，則原
    告因此受傷，被告自然難辭其咎；況被告復已自承有打原告
    一巴掌之情事，亦屬對於原告身體上加諸足致產生痛覺之傷
    害行為；加以依原告所受上開傷害內容而言，衡諸經驗法則
    ，被告於抱住或抓住原告之過程中，應確係出力甚強致兩造
    摔倒地上，且其後亦應有拉扯情事，否則原告不會因此受有
    頭部外傷與背部、兩前臂挫傷之傷害。綜上所述，本件被告
    於96年10月20日當日，應至少有過失致原告受有上開傷害之
    行為，已足認定為真實。
三、按因故意或過失，不法侵害他人之權利者，負損害賠償責任
    ；負損害賠償責任者，除法律另有規定或契約另有訂定外，
    應回復他方損害發生前之原狀，民法第184 條第1 項前段、
    第213 條第1 項分別定有明文。本件既經認定被告有上揭不
    法侵害原告身體健康之過失行為，則被告請求原告回復其損
    害發生前之原狀，核於上揭法律之規定，自屬有據。然查，
    原告就此雖請求被告應於聯合報桃園版（黑白雙版），以寬
    5 公分、高6 公分之版面，以黑色字體刊登如附表所示之啟
    事1 日為其回復原狀之方法。惟被告所為係傷害行為，所侵
    害者為原告之身體健康而非名譽，原告為回復身體健康，應
    以就醫治療為其適當方法，其所支出之金錢亦可據以請求被
    告給付，若有其他財產上或非財產上之損害，並得請求被告
    賠償；然本件傷害事件發生地點係在原告家中，地屬私密；
    且原告為傷害事件之受害者，社會上通常不致因此加之原告
    以道德上之責難，故原告之名譽實難認為有所損害，故登報
    之方式，不能認為係屬本件傷害行為所適當之回復原狀方法
    。此外，原告復不主張其餘可行之賠償方法，故原告本件請
    求，應認於法未合，不能准許。
四、從而，原告依民法侵權行為規定之法律關係，請求被告應於
    聯合報桃園版（黑白雙版），以寬5 公分、高6 公分之版面
    ，以黑色字體刊登如附表所示之啟事1 日，為無理由，應予
    駁回。
據上論結，本件原告之訴為無理由，依民事訴訟法第78條，判決
如主文。
中    華    民    國    99    年    1     月    18    日
              民事第二庭    法  官  張震武
以上正本係照原本作成
如對本判決上訴，須於判決送達後20日內向本院提出上訴狀
中    華    民    國    99    年    1     月    18    日
                            書記官  顏伯儒
附表：
道歉人甲○○於民國96年10月20日，在桃園縣中壢市○○○路住
宅，對乙○○小姐施以傷害等行為，已嚴重損害乙○○之身體、
健康等，並造成乙○○之精神恐懼，謹此鄭重道歉。

司法院資訊處製作；財團法人民間司法改革基金會備份。
